臺灣臺北地方法院民事判決  
                                   110年度家繼簡字第27號
原      告  葉少博
被      告  葉易錐
上列當事人間請求分割遺產事件，本院於民國111年3月23日言詞
辯論終結，判決如下：
    主  文
兩造公同共有被繼承人葉登喜所遺如附表一所示遺產，應分割如
該附表「分割方法」欄所示。
訴訟費用由兩造各按附表二所示應繼分比例負擔。
    事實及理由
一、被告葉易錐經合法通知，未於言詞辯論期日到場，核無家事
    事件法第51條準用民事訴訟法第386條所列各款情形之一，
    爰依原告之聲請，由其一造辯論而為判決。
二、原告起訴主張：兩造之被繼承人葉登喜於民國110年3月2日
    死亡，已離婚無配偶，兩造均為被繼承人之子女，應繼分各
    2分之1，公同共有被繼承人所遺如附表一所示之遺產，並無
    不能分割之情形，亦無不分割之約定，惟兩造無法協議分割
    。為此依民法第1164條規定請求分割遺產，並聲明：兩造公
    同共有如附表一所示遺產，應依該附表「分割方法」欄所示
    方法分割等語。
三、被告葉易錐從未於言詞辯論期日到場，除曾具狀請假外，亦
    未提出書狀作何聲明或陳述。
四、按繼承人得隨時請求分割遺產，但法律另有規定或契約另有
    訂定者，不在此限，民法第1164條定有明文。次按各共有人
    ，除法令另有規定外，得隨時請求分割共有物，但因物之使
    用目的不能分割或契約訂有不分割之期限者，不在此限；共
    有物之分割，依共有人協議之方法行之；分割之方法不能協
    議決定，或於協議決定後因消滅時效完成經共有人拒絕履行
    者，法院得因任何共有人之請求，命為下列之分配：一、以
    原物分配於各共有人，但各共有人均受原物之分配顯有困難
    者，得將原物分配於部分共有人；二、原物分配顯有困難時
    ，得變賣共有物，以價金分配於各共有人，或以原物之一部
    分分配於各共有人，他部分變賣，以價金分配於各共有人；
    民法第823條第1項、第824條第1項、第2項並有明文。再按
    裁判分割共有物訴訟，為形式之形成訴訟，其事件本質為非
    訟事件，故法院定共有物之分割方法，固應斟酌當事人之聲
    明、共有物之性質、經濟效用及全體共有人之利益，然法院
    因共有物分割之方法不能協議決定，依民法第824條命為適
    當之分配，不受任何共有人主張之拘束；共有人提出之分割
    方法，僅供法院酌定時之參考而已；縱未斟酌當事人所主張
    之分割方法，亦不生違背法令問題（最高法院49年台上字第
    2569號、81年度台上字第2018號、71年度台上字第4643號民
    事裁判參照）。
五、經查，原告主張之上揭兩造之被繼承人葉登喜於110年3月2
    日死亡，兩造應繼分如附表二所示，公同共有如附表一所示
    遺產，無不能分割之情形，亦無不分割之約定，惟兩造無法
    協議分割等情，業據其提出繼承系統表、被繼承人除戶戶籍
    籍本、原告戶籍謄本、遺產稅免稅證明書（見本院卷第23頁
    、第13頁、第21頁、第15頁）到院，並經本院依職權調取被
    告個人戶籍資料、入出境資料（見本院卷第41頁、第69頁）
    核閱無誤，且被告未於言詞辯論期日到場，亦未提出書狀作
    任何聲明或陳述，自堪信原告之主張為真正，則原告訴請分
    割遺產，自應准許。爰審酌原告主張被繼承人所遺如附表一
    所示遺產應依該附表「分割方法」欄所示方法分割，被告葉
    易錐未於言詞辯論期日到場，亦未提出書狀作任何聲明或陳
    述，本院因認附表一所示遺產依原告主張如該附表「分割方
    法」欄所示方法分割為適當。
六、綜上所述，原告主張兩造公同共有被繼承人所遺如附表一所
    示遺產，應依附表一「分割方法」欄所示之方法分割，核屬
    有據。惟按因共有物分割、經界或其他性質上類似之事件涉
    訟，由敗訴當事人負擔訴訟費用顯失公平者，法院得酌量情
    形，命勝訴之當事人負擔其一部，民事訴訟法第80條之1定
    有明文；本件係因分割共有物而涉訟，而分割共有物之訴，
    乃形式之形成訴訟，法院不受當事人聲明分割方法之拘束，
    已如前述，實質上並無所謂何造勝訴、敗訴之問題，亦不因
    何造起訴而有不同，故本件原告請求裁判分割遺產雖有理由
    ，然應由公同共有人依應繼分比例分擔訴訟費用，始為公平
    。從而，原告依民法第1164條規定，訴請分割遺產，為有理
    由，應予准許，分割方法應依主文第1項所示，訴訟費用之
    負擔則如主文第2項所示。
七、本件事證已臻明確，原告其餘主張陳述及所提之證據，與判
    決結果不生影響，爰不一一另行論述，附此敘明。
八、據上論結，本件原告之訴為有理由，依家事事件法第51條，
    民事訴訟法第385條第1項前段、第80條之1、第85條第1項但
    書，判決如主文。
中　　華　　民　　國　　111 　年　　 3　　月　　30　　日
                  家事法庭    法　官　    劉台安
以上正本係照原本作成
如對本判決上訴，須於判決送達後20日內向本院提出上訴狀。如
委任律師提起上訴者，應一併繳納上訴審裁判費。
中　　華　　民　　國　　111 　年　　 3　　月　　30　　日
                              書記官　    陳美玟

附表一：遺產清冊及分割方法表（幣別：新台幣元）
編號 應繼遺產  遺產價值 書證出處 分割方法  項目 內容    1 存款及其利息 中華郵政台北圓山郵局(帳號：00000000000000)  267,158 見本院卷第121至125頁 先償還下列編號6繼承費用、編號7生前債務，所餘金額由被告取得新台幣11萬4398元，其餘由原告取得 2  華南銀行城東分行(帳號：000000000000) 37 見本院卷第127至131頁 由原告取得 3  永豐銀行中山分行(帳號：00000000000000) 100  見本院卷第133至139頁  4  國泰世華銀行復興分行(帳號：00000000000) 150 見本院卷第143至147頁  5  永豐銀行德惠分行(帳號：00000000000000)  17 見本院卷第141頁  6 繼承費用 原告支出繼承費用 -4,675 見附表三 由上開編號1所示存款優先償還原告 7 生前債務 對原告所負債務 -33,991 見附表四  

附表二：兩造應繼分比例(幣別：新台幣元)
編號 繼承人姓名 應繼分  1 原告葉少博 1/2  2 被告葉易錐 1/2 

附表三：繼承費用表（幣別：新台幣元）
編號 時間 名稱 原告支出 書證出處 1 110.3.6 喪葬費用 4,675 見本院卷第99頁 2 總計支出金額　  4,675 　 

附表四：生前債務表（幣別：新台幣元）　　　　　　　　　　
編號 時間 名稱 原告支出 書證出處 1 110.1.26-110.2.23 台北市立聯合醫院住院費用 22,762  見本院卷第93頁 2 110.2.23-110.3.2 台北市私立祇福老人養護所費用 10,200 見本院卷第93頁 3 110.2-110.3 遠傳電信2/3月費用 1,029 見本院卷第97頁 11 總計支出金額　  33,991